ACORDAO-COMPLETO-2532478

ACÓRDÃO 2652/2022 ATA 16/2022 - SEGUNDA CÂMARA

VISTOS, relatados e discutidos estes autos de pedido de reexame interposto pela Sra. Rejane Sacco dos Anjos (XXX.358.900-XX) , servidora aposentada do Tribunal Regional Federal da 4ª Região, em face do Acórdão 14417/2021-TCU-Segunda Câmara, relator o Ministro Bruno Dantas, o qual julgou ilegal o ato de aposentadoria da recorrente e negou-lhe registro, em razão do percebimento indevido de parcela relativa à vantagem de "quintos", e fez determinações,
ACORDAM os Ministros do Tribunal de Contas da União, reunidos em Sessão da Segunda Câmara, ante as razões expostas pelo Relator, em: 
9.1. com fundamento no art. 48 da Lei nº 8.443/1992 e nos arts. 285, caput, e 286, parágrafo único do RI/TCU, conhecer do recurso de pedido de reexame interposto pela Sra. Rejane Sacco dos Anjos (XXX.358.900-XX) , para, no mérito, negar-lhe provimento;
9.2. dar conhecimento deste acórdão, encaminhando a respectiva cópia, ao Tribunal Regional Federal da 4ª Região, à Sra. Rejane Sacco dos Anjos (XXX.358.900-XX) e aos demais interessados, informando que a presente deliberação, acompanhada do Relatório e do Voto que a fundamenta, está disponível para a consulta no endereço virtual https://www.tcu.gov.br/acordaos.

Pedido de reexame interposto  pela Sra. Rejane Sacco dos Anjos,ex-servidora do TRF/4ª Região, por meio do qual se insurge contra o Acórdão 14.417/2021TCU2ª Câmara (peça 10), que teve como relator o Excelentíssimo Senhor Ministro Bruno Dantas.

Segunda Câmara

Tribunal Regional Federal da 4ª Região.

3. Interessados/Responsáveis/Recorrentes:
3.1. Recorrente: Rejane Sacco dos Anjos (XXX.358.900-XX).
3.2. Interessados: Isaias de Quevedo Soares (XXX.953.910-XX); Marilia Dall Agnol de Moura Vieira (XXX.810.840-XX); Rejane Sacco dos Anjos (XXX.358.900-XX); Rejane Sacco dos Anjos (XXX.358.900-XX).

13.1. Ministros presentes: Augusto Nardes (na Presidência), Aroldo Cedraz e Antonio Anastasia (Relator).
13.2. Ministro-Substituto convocado: André Luís de Carvalho.

ANTONIO ANASTASIA

Ministro Bruno Dantas.

Tratam estes autos de pedido de reexame interposto pela Sra. Rejane Sacco dos Anjos, servidora aposentada do TRF/4ª Região, em face do Acórdão 14417/2021-TCU-Segunda Câmara (peça 10) , relator o Ministro Bruno Dantas.
2.	Transcrevo a seguir, com ajustes de forma, a instrução produzida pela Secretaria de Recursos à peça 43, cuja proposta obteve anuência do dirigente da Subnidade (peça 44) , e parecer concordante do Ministério Público junto ao TCU, na pessoa do Procurador Rodrigo Medeiros de Lima (peça 45) :
"INTRODUÇÃO 
1.	Trata-se de pedido de reexame (peças 26-29) interposto pela Sra. Rejane Sacco dos Anjos, ex-servidora do TRF/4ª Região, por meio do qual se insurge contra o Acórdão 14417/2021-TCU-Segunda Câmara (peça 10) , que teve como relator o Excelentíssimo Senhor Ministro Bruno Dantas. 
1.1 	A deliberação recorrida apresenta o seguinte teor: 
ACORDAM, com fundamento no art. 71, incisos III e IX, da Constituição Federal de 1988, c/c os arts. 1º, inciso V, e 39, inciso II, da Lei 8.443/1992, e ainda com os arts. 17, inciso III, 143, inciso II, 260 e 262 do Regimento Interno/TCU, em considerar ilegais e negar registro aos atos de aposentadoria em exame e expedir os comandos a seguir discriminados. 
1. Processo TC-Processo 009.174/2021-4 (APOSENTADORIA) 
1.1.	Interessados: Isaias de Quevedo Soares (XXX.953.910-XX) ; Marilia Dall Agnol de Moura Vieira (XXX.810.840-XX) ; Rejane Sacco dos Anjos (XXX.358.900-XX) . 
1.2.	Órgão: Tribunal Regional Federal da 4ª Região. 
1.3.	Relator: Ministro Bruno Dantas. 
1.4.	Representante do Ministério Público: Procurador Marinus Eduardo De Vries Marsico. 
1.5.	Unidade Técnica: Secretaria de Fiscalização de Integridade de Atos e Pagamentos de Pessoal e de Benefícios Sociais (Sefip) . 
1.6.	Representação legal: não há. 
1.7.	Determinações/Recomendações/Orientações:  
a)	dispensar o ressarcimento das quantias indevidamente recebidas de boa-fé, consoante o Enunciado 106 da Súmula de Jurisprudência do TCU; 
b)	determinar ao Tribunal Regional Federal da 4ª Região que: 
b.1)	no prazo de quinze dias, promova o ajuste da proporção da rubrica paga a título de quintos incorporados no período de 8/4/1998 até 4/9/2001 de acordo com a modulação estabelecida pelo STF no âmbito do RE 638.115/CE, caso a referida incorporação não tenha se fundamentado em decisão judicial transitada em julgado; 
b.2)	no prazo de trinta dias, informe ao TCU as medidas adotadas e disponibilize, por meio do Sistema e-Pessoal, comprovante da data em que os interessados tomaram conhecimento deste acórdão; 
 c) remeter cópia deste acórdão, acompanhada da instrução da secretaria especializada (peça 7) , ao Tribunal Regional Federal da 4ª Região, informando que o teor integral da deliberação poderá ser obtido no endereço eletrônico www.tcu.gov.br/acordaos (grifos acrescidos) . 
HISTÓRICO  
2. Conforme consta do ato de peça 5, a recorrente ocupou função comissionada posteriormente ao advento da Lei 9.624/1998, cuja correspondente parcela de quintos foi incorporada aos seus proventos, razão por que foi determinado ao órgão de origem que procedesse à adequação da aludida parcela conforme modulado pelo Supremo Tribunal Federal no âmbito do RE 638.115.  
ADMISSIBILIDADE 
3. Reitera-se o exame de admissibilidade efetuado pelo Sar/Serur (peça 34) , ratificado pelo Ministro-Relator Raimundo Carreiro (peça 38) , que concluiu pelo conhecimento do pedido de reexame, com fundamento no artigo 48 da Lei 8.443/1992, c/c os artigos 285 e 286, parágrafo único, do RI/TCU, suspendendo-se os efeitos do caput, item 1.7, alíneas "b" e "b.1" do Acórdão 14417/2021-TCU-Segunda Câmara, em relação à recorrente. 
EXAME DE MÉRITO
4.              Delimitação 
4.1 	Constitui objeto do presente recurso definir se: 
a)	houve violação à regra da irretroatividade de novo entendimento; 
b)	houve violação ao princípio da segurança jurídica; 
c)	houve violação ao princípio da irredutibilidade de vencimentos. 
5. Da irretroatividade de novo entendimento 
5.1. A recorrente aduz que houve violação ao princípio da irretroatividade de nova interpretação, com base nos seguintes argumentos: 
5.2. A servidora aposentada não pode sofrer qualquer destaque das parcelas integrantes de seus proventos, provenientes do período em que estava em atividade, pois, no seu caso, a incorporação dos quintos pelo órgão de origem se deu em conformidade com entendimento histórico do Tribunal de Contas da União. 
5.3. Aqui cabe recordar, ainda, que o Acórdão TCU 2248/2005, julgado em 13-12-2005 nos autos do processo TC-Processo 013092/2002-6, com base em precedentes do STJ, CJF e TST, efetivamente reexaminou decisões anteriores e passou a firmar o entendimento de que é devida a incorporação de parcelas dos quintos referentes ao período compreendido entre 09-04-1998 a 04-09-2001, data a partir da qual todas as parcelas incorporadas seriam transformadas em Vantagem Pessoal Nominalmente Identificada - VPNI. 
5.4. 	Aqui se impõe observar o disposto no art. 2º, XIII, na Lei nº 9.874/1999:  
XIII - interpretação da norma administrativa da forma que melhor garanta o atendimento do fim público a que se dirige, vedada aplicação retroativa de nova interpretação. 
Análise: 
5.5. No que tange ao art. 2º, parágrafo único, XIII, da Lei 9.784/1999, o qual veda a aplicação retroativa de nova interpretação, é de se ter presente que o TCU dispõe de Lei Orgânica e Regimento Interno, sendo que a Lei do Processo Administrativo pode ser aplicada naquilo que for compatível com o regramento próprio desta Corte de Contas. 
5.6.  Nessa senda, é de se ressaltar que o art. 260, § 2º, do Regimento Interno deste Tribunal assim dispõe: 
§ 2º O acórdão que considerar legal o ato e determinar o seu registro não faz coisa julgada administrativa e poderá ser revisto de ofício pelo Tribunal, com a oitiva do Ministério Público e do beneficiário do ato, dentro do prazo de cinco anos da apreciação, se verificado que o ato viola a ordem jurídica, ou a qualquer tempo, no caso de comprovada má-fé. 
5.7. Nesse quadro, o argumento de que teria havido violação ao princípio da vedação de aplicação retroativa de nova interpretação deve ser rechaçado por três razões: 
i)	não há direito adquirido à exegese; 
ii)	não houve o registro do ato de aposentadoria da interessada, de tal arte a não se aplicar a máxima de que a "modificação posterior de jurisprudência não alcançaria as situações consolidadas à luz de critério interpretativo anterior". Isto porque poder-se-ia falar em situação consolidada apenas quando o ato de concessão recebe o registro do TCU, por ser ato complexo; 
iii) o acórdão que julgar legal o ato de aposentadoria e determinar o seu registro não faz coisa julgada administrativa, nos termos do § 2º do art. 260 do Regimento Interno deste Tribunal. 
5.8. Nessa direção, rememora-se a decisão exarada pelo Plenário do STF, no MS 26.196, de Relatoria do Ministro Ayres Brito (Ata 1/2011, DJE 20, de 18/11/2010) , no sentido de que " O que regula os proventos da inatividade é a lei (e não sua interpretação) vigente ao tempo em que o servidor preencheu os requisitos para a respectiva aposentadoria (Súmula 359/STF) . Somente a lei pode conceder vantagens a servidores públicos (...) ". 
5.9. Naquela assentada, a Suprema Corte deixou assente, também, que "Inexiste direito adquirido com fundamento em antiga e superada interpretação da lei", bem assim afastou o princípio da segurança em caso semelhante ao ora apreciado, em que o registro do ato não foi autorizado pelo TCU e a antiga jurisprudência não havia sido aplicada em relação ao impetrante. 
5.10. 	Nesse quadro, opina-se pela rejeição dos argumentos apresentados. 
6.	Do princípio da segurança jurídica 
6.1.	A recorrente aduz ter havido violação ao princípio da segurança jurídica, com base nos seguintes argumentos: 
6.2.	Segundo Antônio Carlos Alencar Carvalho, "O princípio da segurança jurídica (art. 2º, caput, Lei Federal nº 9.784/99) determina que, no processo administrativo, se evite a desconstituição injustificada de atos ou situações, abalando a estabilidade das relações jurídicas, ainda que tenha ocorrido desconformidade com as normas legais quando da prática do ato administrativo." (Manual de Processo Disciplinar e Sindicância, 2ª Ed., Editora Fórum) . 
6.3.	A questão encontra ainda maior seriedade se considerarmos se tratar de verba de natureza alimentar, situação para a qual a jurisprudência é firme na defesa da manutenção dos pagamentos, sem supressões ou absorções inesperadas. 
Análise: 
6.4.	Sobre o princípio da segurança jurídica, cabe lembrar que a sedimentada jurisprudência da Suprema Corte é no sentido de classificar como ato complexo a concessão de aposentadoria, reforma ou pensão, consoante os seguintes julgados (RMS 3881/SP, MS 19875/DF, RE 195861/ES e MS 23665/DF) . 
6.5.	Assim, sendo o ato de aposentadoria complexo, este somente passa a estar plenamente formado (perfeito) , válido (aferição da legalidade com reflexo de definitividade perante a Administração) e eficaz (plenamente oponível a terceiros, deixando de apresentar executoriedade provisória) quando recebe o registro pela Corte de Contas. Tal entendimento decorre do disposto no inciso III do art. 71 da Constituição Federal, que estabelece que compete ao Tribunal de Contas da União apreciar, para fins de registro, a legalidade dos atos de admissão, assim como a concessão de aposentadoria, reforma ou pensão. 
6.6.	Nessa perspectiva, impõe-se reconhecer que referido ato possui natureza precária (cf., e.g., Acórdão 2482/2007-TCU-Primeira Câmara, Relator Augusto Nardes) , razão pela qual, até que haja o efetivo julgamento e o consequente registro pela Corte de Contas, não há que se falar em  ato jurídico perfeito, tendo em vista a ausência de aperfeiçoamento e definitividade do ato. 
6.7.	A propósito do tema, colaciona-se entendimento esposado pela Corte Constitucional ao decidir no âmbito do RE-195.861/ES: 
APOSENTADORIA - ATO ADMINISTRATIVO DO CONSELHO DA MAGISTRATURA - NATUREZA - COISA JULGADA ADMINISTRATIVA - INEXISTÊNCIA. O ato de aposentadoria exsurge complexo, somente se aperfeiçoando com o registro perante a Corte de Contas. Insubsistência da decisão judicial na qual assentada, como óbice ao exame da legalidade, a coisa julgada administrativa. (grifos acrescidos)  
6.8.	No caso em apreço, não houve o respectivo registro em razão da constatação de ilegalidade no ato, o que afasta, por si só, a presunção de legitimidade do ato administrativo que concedeu o benefício à recorrente, não havendo, assim, que se falar em violação da segurança jurídica ou de proteção da confiança.  
6.9.	Quanto à boa-fé da recorrente, tenha-se presente que foi considerada ao se dispensar a devolução dos valores indevidamente recebidos, nos termos do acórdão recorrido. 
6.10. É sobremodo importante ressaltar que este Tribunal tem o poder/dever de apreciar, para fins de registro, os atos de pensão civil na esfera federal, nos termos do art. 71 da Lei Maior. Esta prerrogativa não pode ser infirmada pela sobreposição dos princípios da razoável duração do processo e da eficiência na Administração Pública. 
6.11. Nesse quadro, é de se reconhecer que a aposentadoria tem caráter alimentar. No entanto, a Administração deverá observar o princípio da legalidade. De fato, não se pode relegar ao oblívio a lição de Hely Lopes Meirelles: 
Na Administração Pública não há liberdade nem vontade pessoal. Enquanto na administração particular é lícito fazer tudo que a lei não proíbe, na Administração Pública só é permitido fazer o que a lei autoriza. A lei para o particular significa "pode fazer assim"; para o administrador público significa "deve fazer assim" (in Direito Administrativo Brasileiro, 33ª ed., São Paulo: Malheiros Editores, 2007, p. 87-88) . 
6.12.	Nessa ordem de ideias, observada a violação ao princípio da legalidade no ato de aposentadoria em reexame, este Tribunal deverá manter o julgamento pela ilegalidade, apesar do princípio da dignidade da pessoa humana. 
6.13.	Nesse sentir, é de se opinar pela rejeição dos argumentos apresentados pela recorrente.  
7. Do princípio da irredutibilidade de vencimentos 
7.1. A recorrente aduz ter havido violação ao princípio da irredutibilidade de vencimentos, com base nos seguintes argumentos: 
7.2. Da mesma forma, o ato de aposentação, já publicado no órgão de imprensa oficial até a data da publicação da presente decisão, não deve sofrer modificação, pois o servidor não pode ser surpreendido com a redução em seus proventos quando o respectivo ato de aposentadoria foi publicado com entendimento favorável pela incorporação da referida rubrica. 
Análise: 
7.3. No que tange ao argumento da violação ao princípio da irredutibilidade dos proventos, destaca-se, ainda, que, de acordo com o e. STF, não há óbice à redução de proventos caso alguma parcela/vantagem esteja sendo paga ao arrepio da lei, nos termos do entendimento proferido no âmbito do MS 25.552, de relatoria da Ministra Cármen Lúcia, verbis:  
EMENTA: MANDADO DE SEGURANÇA. ATO DO TRIBUNAL DE CONTAS DA UNIÃO. APOSENTADORIA DE MAGISTRADO. [...]. DECADÊNCIA ADMINISTRATIVA E OFENSA AO PRINCÍPIO 	DA IRREDUTIBILIDADE DE SALÁRIOS NÃO CONFIGURADAS. [...]3. O Supremo Tribunal Federal pacificou entendimento de que, sendo a aposentadoria ato complexo, que só se aperfeiçoa com o registro no Tribunal de Contas da União, o prazo decadencial da Lei n. 9.784/99 tem início a partir de sua publicação. Aposentadoria do Impetrante não registrada: inocorrência da decadência administrativa. 4. A redução de proventos de aposentadoria, quando concedida em desacordo com a lei, não ofende o princípio da irredutibilidade de vencimentos. Precedentes. 5. Segurança denegada (grifos acrescidos) . 
7.4. Nesse sentir deve ser observado o entendimento firmado pelo Supremo Tribunal Federal, no âmbito do Recurso Extraordinário 638.115, em sede de repercussão geral, no sentido de que "ofende o princípio da legalidade a decisão que concede a incorporação de quintos pelo exercício de função comissionada no período de 8/4/1998 até 4/9/2001, ante a carência de fundamento legal". 
CONCLUSÃO 
8.	Da análise de mérito, conclui-se que: 
a)	não houve violação à regra da irretroatividade de novo entendimento; 
b)	não houve violação ao princípio da segurança jurídica; 
c)	não houve violação ao princípio da irredutibilidade de vencimentos. 
8.1. 	Por conseguinte, deve-se negar provimento ao presente recurso. 
PROPOSTA DE ENCAMINHAMENTO 
9. Ante o exposto, submetem-se os autos à consideração superior, propondo-se, com fundamento no art. 48 da Lei 8.443/1992: 
a)	conhecer do recurso e, no mérito, negar-lhe provimento; 
b)	informar a recorrente e demais interessados do acórdão a ser proferido, destacando que 
o relatório e o voto que o fundamentam podem ser acessados por meio do endereço eletrônico www.tcu.gov.br/acordaos".
É o relatório.

Felipe Néri Dresch da Silveira (33.779/OAB-RS), representando Rejane Sacco dos Anjos.

Procurador Rodrigo Medeiros de Lima.

ATOS DE CONCESSÃO INICIAL DE APOSENTADORIA. INCOPORAÇÃO DE PARCELAS DE "QUINTOS" APÓS O ADVENTO DA LEI 9.624/1998. CONVERSÃO EM VANTAGEM PESSOAL NOMINALMENTE IDENTIFICADA. INCOPORAÇÃO POR REAJUSTES FUTUROS. ILEGALIDADE. NEGATIVA DE REGISTRO. PEDIDO DE REEXAME. AUSÊNCIA DE VIOLAÇÃO DOS PRINCÍPIOS DA IRRETROATIVIDADE DE NOVO ENTENDIMENTO, DA SEGURANÇA JURÍDICA E DA IRREDUTIBILIDADE DE VENCIMENTOS. CONHECIMENTO E NÃO PROVIMENTO.

APOSENTADORIA (APOS)

Secretaria de Recursos (Serur); Secretaria de Fiscalização de Integridade de Atos e Pagamentos de Pessoal e de Benefícios Sociais (Sefip).

Inicialmente, registro que atuo nestes autos em sucessão ao Ministro Raimundo Carreiro (art. 153 do RI/TCU) , sorteado na forma do inciso I do art. 154 do RI/TCU e arts. 21 e 22 da Resolução TCU nº 175/2005 (peça 36) .
2.	Em análise pedido de reexame interposto pela Sra. Rejane Sacco dos Anjos, servidora aposentada do TRF/4ª Região, em face do Acórdão 14417/2021-TCU-Segunda Câmara (peça 10) , relator o Ministro Bruno Dantas, que considerou ilegal a concessão de aposentadoria da servidora, em razão da indevida incorporação da parcela de "quintos" com base em funções comissionadas exercidas após o advento da Lei 9.624/1998..
3.	Presentes os rquisitos de admissibilidade previstos no art. 48 da Lei 8.443/1992, cumpre conhecer do recurso, em ratificação ao despacho de peça 38.
4.	No apelo recursal, a recorrente alega: i) ter havido violação da regra da irretroatividade de novo entendimento jurisprudencial; b) ocorrência de violação ao princípio da segurança jurídica; iii) violação ao princípio da irredutibilidade de vencimentos.
5.	A Serur, com anuência do MP/TCU, conforme a instrução transcrita no relatório precedente, manifesta-se pela rejeição dos argumentos deduzidos, normalmente apresentado por diversos recorrentes em atos de pessoal, para manter os exatos termos do acórdão vergastado. 
6.	Acompanho o pronunciamento da Serur, que contou com a anuência do representante do Parquet especializado.
7.	É sabido que o Supremo Tribunal Federal (STF) , por ocasião do julgamento do Recurso Extraordinário 638.115 (Relator Ministro Gilmar Mendes) , fixou tese de repercussão geral no sentido da antijuridicidade da incorporação de quintos (Tema 395) , posteriormente convertidos em Vantagem Pessoal Nominalmente Identificada/VPNI pelo art. 62-A da Lei 8.112/1990, em razão do exercício de função comissionada no período posterior a 8/4/1998, coma fixação da seguinte tese: 
"Ofende o princípio da legalidade a decisão que concede a incorporação de quintos pelo exercício de função comissionada no período de 8/4/1998 até 4/9/2001, ante a carência de fundamento legal."
8.	Ato contínuo, nos autos do referido recurso extraordinário, o Supremo rejeitou em 29/6/2020, os derradeiros embargos opostos contra o acórdão do Plenário daquele Tribunal, em decisão de 18/12/2019, o que motivou o trânsito em julgado da decisão em 17/9/2020, com a seguinte modulação de efeitos:
	i) com relação às verbas de quintos incorporadas por força de decisão judicial transitada em julgado, há impedimento para sustação dos pagamentos, ainda que realizados no período compreendido entre 8/4/1998 e a edição da Medidas Provisória MP 2.225-48/2001;
	ii) nos casos das verbas pagas durante o referido interstício em razão de decisão judicial não transitada em julgado e por decisão administrativa, o pagamento das parcelas deve ser mantido ("parcela compensatória") até a sua absorção integral por eventuais reajustes futuros concedidos aos servidores.
9.	No que se refere à aplicação retroativa de nova interpretação, não merecem prosperar as alegações da recorrente, visto inexistir direito adquirido a exegese jurídica. Ademais, o ato de aposentadoria é ato administrativo complexo, que somente se aperfeiçoa com o registro concedido pelo Tribunal de Contas da União. Até o registro definitivo do ato, não há que se falar em ato jurídico perfeito e acabado.
10. 	Tal exegese decorre do disposto no inciso III do art. 71 da Constituição Federal, que estabelece que compete ao Tribunal de Contas da União apreciar, para fins de registro, a legalidade dos atos de admissão, assim como a concessão de aposentadoria, reforma ou pensão.
11.	Nesse prisma, impõe-se reconhecer que referido ato possui natureza precária (Acórdão 2482/2007-TCU-Primeira Câmara, de relatoria do Ministro Augusto Nardes) , razão pela qual, até que haja o efetivo julgamento e o consequente registro pela Corte de Contas, não há que se falar em ato jurídico perfeito, tendo em vista a ausência de aperfeiçoamento e definitividade do ato.
12.	Com razão, portanto, a Secretaria instrutiva, ao aduzir inexistir violação ao princípio da segurança jurídica e da vedação de interpretação retroativa. Oportuno mencionar ainda que nem mesmo o acórdão que considerar legal o ato de pessoal e determinar seu registro não faz coisa julgada administrativa, nos termos do art. 260, § 2º, do Regimento Interno deste Tribunal:
Art. 260...
§ 2º O acórdão que considerar legal o ato e determinar o seu registro não faz coisa julgada administrativa e poderá ser revisto de ofício pelo Tribunal, com a oitiva do Ministério Público e do beneficiário do ato, dentro do prazo de cinco anos da apreciação, se verificado que o ato viola a ordem jurídica, ou a qualquer tempo, no caso de comprovada má-fé
13.	Nessa senda, recordo decisão exarada pelo Plenário do STF, no MS 26.196, de Relatoria do Ministro Ayres Brito (Ata 1/2011, DJE 20, de 18/11/2010) , no sentido de que "O que regula os proventos da inatividade é a lei (e não sua interpretação) vigente ao tempo em que o servidor preencheu os requisitos para a respectiva aposentadoria (Súmula 359/STF) . Somente a lei pode conceder vantagens a servidores públicos (...) ". 
14. 	A Suprema Corte também deixou assente que "Inexiste direito adquirido com fundamento em antiga e superada interpretação da lei", bem assim afastou o princípio da segurança em caso semelhante ao ora apreciado, em que o registro do ato não foi autorizado pelo TCU e a antiga jurisprudência não havia sido aplicada em relação ao impetrante. 
15.	Não bastasse, o STF fixou a seguinte tese de repercussão geral (tema 445) , no bojo do RE 636.553, de relatoria do Ministro Gilmar Mendes: 
"Em atenção aos princípios da segurança jurídica e da confiança legítima, os Tribunais de Contas estão sujeitos ao prazo de 5 anos para o julgamento da legalidade do ato de concessão inicial de aposentadoria, reforma ou pensão, a contar da chegada do processo à respectiva Corte de Contas. (destacou-se) 8.26.	Verifica-se que os atos de aposentação das recorrentes, com vigência em 7/1/2016 (peças 2 e 3) e envio ao TCU no mês de junho de 2020, foram apreciados pela Segunda Câmara na Sessão de 6/4/2021 (peça 10) , não tendo havido desrespeito ao princípio da segurança jurídica"
16.	Igualmente não merece prosperar a alegação de violação ao princípio da irredutibilidade de vencimentos, decorrente da supressão da incorporação de quintos pelo exercício de função comissionada no período de 8/4/1998 até 4/9/2001 sem que se observe a modulação de efeitos determinada pelo STF no RE 638.115, visto que o caso concreto versa sobre correção de ilegalidades identificadas na composição dos proventos de aposentadoria. Nessa toada tem seguido o próprio STF, dentre outras, na seguinte ementa, litteris:
AGRAVO REGIMENTAL EM MANDADO DE SEGURANÇA. IMPETRAÇÃO VOLTADA CONTRA ACÓRDÃO PROFERIDO PELO TRIBUNAL DE CONTAS DA UNIÃO COM O QUAL ELE DETERMINOU O CORTE DE VANTAGENS QUE CONSIDEROU TEREM SIDO ILEGALMENTE AGREGADAS AOS PROVENTOS DE APOSENTADORIA DE SERVIDOR PÚBLICO. ADMISSIBILIDADE. 
1. Está assentado na jurisprudência do Supremo Tribunal Federal o entendimento de que não se aplica ao TCU, no exercício do controle da legalidade de aposentadorias, a decadência administrativa prevista na Lei nº 9.784/99. 
2. Tampouco se pode falar em desrespeito ao princípio da irredutibilidade de vencimentos quando se determina a correção de ilegalidades na composição de proventos de aposentadoria de servidores públicos. 
3. Não ocorre violação da autoridade da coisa julgada quando se reconhece a incompatibilidade de novo regime jurídico com norma anterior que disciplinava a situação funcional de servidor público. Precedentes. (MS 27.580 AgR, Rel. Min. Dias Toffoli, 1ª Turma, DJe 7/10/2013) (Grifei) 
17.	Por idêntica vereda seguiu o Superior Tribunal de Justiça, em mais de uma oportunidade, conforme exemplifico, verbis:
"ADMINISTRATIVO. PROCURADORES FEDERAIS. QUINTOS E DÉCIMOS. ADICIONAL POR TEMPO DE SERVIÇO. CUMULAÇÃO. SUBSÍDIO. LEI 11.358/2006. MP 305/2006. IMPOSSIBILIDADE. DIREITO ADQUIRIDO. INEXISTÊNCIA. 1. É pacífico o entendimento desta Corte no sentido de que 'os servidores públicos não têm direito adquirido a regime de remuneração, mas sim à irredutibilidade de vencimento, não havendo falar em direito adquirido ao recebimento de adicionais ou vantagens pessoais após a edição da Lei 11.358/2006, que instituiu nova forma de remuneração por meio de subsídio fixado em parcela única' (...) " (AgInt no REsp 1233179/RS, Rel. Ministro Sérgio Kukina, Primeira Turma, julgado em 4/5/2017, DJe 11/5/2017; no mesmo sentido, AgRg no AREsp 770.103/RS, Rel. Ministro Benedito Gonçalves, Primeira Turma, julgado em 05/05/2016, DJe 16/05/2016) (Grifei) 
18.	Nessa ordem de ideias, acompanho os pareceres uníssonos da Serur e do Parquet especializado, no sentido de conhecer do presente pedido de reexame e, no mérito, negar-lhe provimento.
19.	Do exposto, VOTO por que seja aprovado o Acórdão que ora submeto a este Colegiado.
TCU, Sala das Sessões Ministro Luciano Brandão Alves de Souza, em 24 de maio de 2022.
ANTONIO ANASTASIA 
Relator